最高法院刑事判決　　　　　　　　　　　　　　　九十三年度台上字第三三四０號
　　上 訴 人 甲○○
右上訴人因違反懲治走私條例案件，不服台灣高等法院台中分院中華民國九十三年四
月七日第二審判決（九十二年度上訴字第二二一一號，起訴案號：台灣彰化地方法院
檢察署八十九年度偵字第六九二八、七０六八、七三０五、七七九八、九一０三號）
，提起上訴，本院判決如左：
　　主　文
上訴駁回。
    理  由
按刑事訴訟法第三百七十七條規定，上訴於第三審法院，非以判決違背法令為理由，
不得為之。是提起第三審上訴，應以原判決違背法令為理由，係屬法定要件，如果上
訴理由並未指摘原判決有何違法，自應認其上訴為違背法律上之程序，予以駁回。本
件上訴人甲○○上訴意旨僅稱，上訴人因左側外踝骨折，於民國九十三年三月十日至
台北市立陽明醫院檢查，同日接受內固定移除手術，並於隔日出院；而上訴人因骨折
手術後無法自由行動，又須於戶籍地即台北市○○區○○里○○鄰○○路七十一巷三
弄十五號等候門診追蹤及拆線，且因其骨折處拆線後傷口尚未癒合，故雖收受台灣高
等法院台中分院刑事庭傳票，應於同年月二十四日上午九時二十分到庭審理，即因上
述理由，無法於該日從台北至台中出庭為自己辯護，其未到庭實非無正當理由。詎原
審不察，以上訴人經合法傳喚，無正當理由不到庭，而不待其陳述逕行判決，原判決
當然違背法令云云，為唯一理由，並提出台北市立陽明醫院九十三年三月十一日診字
第九三００一七七０號一般診斷書正本為證。
惟查，按刑事訴訟法第三百七十一條所謂無正當之理由不到庭，係指在社會通常觀念
上，認為非正當之原因而不到庭者而言；且因傷病而不到庭，其是否有不到庭之正當
理由，應就具體情形，按實際狀況，視其傷病現狀是否已達無法到庭之程度而定，非
謂一經患病，不論其病情輕重概有不到庭之正當理由。本件上訴人雖係因左側外踝骨
折而接受內固定移除手術，然其隔日即行出院，顯見其傷勢並非嚴重。再依台北市立
陽明醫院九十三年三月十一日診字第九三００一七七０號一般診斷書所載，醫師診斷
為：「左側外踝骨折術後癒合」，醫師囑言為：「病人因上述疾病於93.3.10入院檢
查，並於93.3.10接受內固定移除手術，於93.3.11出院，應門診追蹤。」等情。由上
開記載可知上訴人骨折已癒合，且既可前往門診治療，自無不能到庭辯論之情形應無
達難以自由行動之程度；況且，該診斷書亦不能證明上訴人於術後已逾十幾天仍難以
行動，自不足專憑該診斷書以及上訴人片面之詞認定上訴人有不能到庭之正當理由。
又刑事審判之進行，應由法院、原告（檢察官及自訴人）、被告協力為之，並非法院
之專責，況我國刑事訴訟制度已朝當事人進行主義之方向發展，當事人之角色益顯重
要，是以被告經合法傳喚，縱有不能到庭陳述之正當理由，仍應向法院陳明，否則法
院即屬無憑懸揣。本件原審九十三年三月二十四日審判期日傳票，於同年月一日即已
寄存送達上訴人；另一份送達台北市○○○○路七十一巷三弄十五號予上訴人之傳票
，則經郵務機關以「查無此人」退回，有送達證書及退回之郵件附卷可憑。上訴人如
無法到庭，自應具狀向法院陳報、聲請另定庭期，然遍查全卷，卻未見有其提出上述
診斷書以聲請展期審理之資料。綜上所述，上訴意旨所謂上訴人因傷致難行動，而有
無法出庭之正當理由云云，實屬不能證明，亦不能認為其有正當之原因，則原審踐行
之訴訟程序，即難謂有何瑕疵可言，前開上訴意旨所云，係專憑己見任意爭論。此外
，本件上訴意旨於原判決認事、採證有何違背法令並無一語涉及，自屬違背法律上之
程式，應予駁回。
據上論結，應依刑事訴訟法第三百九十五條前段，判決如主文。
中　　　華　　　民　　　國　　九十三　　年　　　六　　　月　　 三十 　　日
                              最高法院刑事第六庭
                                  審判長法官  吳　雄　銘
                                        法官  池　啟　明
                                        法官  石　木　欽
                                        法官  郭　毓　洲
                                        法官  吳　三　龍
      右正本證明與原本無異
                                              書  記  官
中　　　華　　　民　　　國　　九十三　　年　　　七　　　月　　　　　　　日
                                                                     Ｍ
